臺灣高雄地方法院交通事件裁定　　　　 95年度交聲字第942號
原處分機關　高雄市政府
異　議　人
即受處分人　錦泓通運有限公司
上列受處分人因違反道路交通管理處罰條例案件，對於高雄市政
府民國95年11月21日高市府交裁字第裁32－V00000000 號、第裁
32－V00000000 號等二件違反道路交通管理事件裁決書，均聲明
異議，本院裁定如下：
    主  文
高雄市政府民國95年11月21日高市府交裁字第裁32－V00000000
號違反道路交通管理事件裁決書撤銷。
錦泓通運有限公司經舉發「違反處罰條例之行為，不聽勤務人員
制止」部分不罰。
其他異議駁回。
    理  由
一、原處分意旨略以：異議人即受處分人（下稱異議人）錦泓通
    運有限公司所有之車號X7－543 號營業貨櫃曳引車於民國95
    年9 月29日晚間10時許，在省道臺一線442 公里（屏東縣枋
    寮大橋北端）路段，因「載運砂石超重26公噸」且「不聽勤
    務人員制止」，為警逕行舉發。超載部分依道路交通管理處
    罰條例第29條之2 第3 項之規定，裁處罰鍰新臺幣（下同）
    8 萬8 千元，並記汽車違規紀錄1 次；不聽勤務人員制止部
    分則依同條例第60條第1 項之規定，裁處罰鍰3 千元等情。
二、聲明異議意旨則以：異議人所有之上開營業貨櫃曳引車於95
    年9月29日晚間8時許，載運砂石行經省道臺一線屏東縣枋寮
    大橋後，駕駛人即駛離道路停於路旁空地休息。嗣於同日晚
    間10時許，屏東縣警察局枋寮分局獅子分駐所（下稱獅子分
    駐所）員警數人，於攔檢勤務結束後，竟無故至該車停放處
    將駕駛人喚醒，要求駕駛人出示駕駛執照及行車執照，並將
    駕駛人帶回獅子分駐所，事後則無端掣立2 紙舉發違反道路
    交通管理事件通知單交駕駛人收執。原處分機關未經查明即
    分別予以裁罰，二件處分均屬違誤，爰依法聲明異議，請求
    均予撤銷等語。
三、經查：
(一)超載部分：
  1.按「汽車裝載貨物超過核定之總重量、總聯結重量者，處汽
    車所有人罰鍰，並記汽車違規紀錄一次，其應歸責於汽車駕
    駛人時，除依第三項規定處汽車駕駛人罰鍰及依第六十三條
    第一項第二款規定記點外，並記該汽車違規紀錄一次。汽車
    裝載貨物超過所行駛橋樑規定之載重限制者，處汽車駕駛人
    罰鍰，其應歸責於汽車所有人時，除依第三項規定處汽車所
    有人罰鍰及記該汽車違規紀錄一次外，汽車駕駛人仍應依第
    六十三條第一項第二款規定記違規點數二點。有前二項規定
    之情形者，應責令改正或當場禁止通行，並處新臺幣一萬元
    罰鍰，超載十公噸以下者，以總超載部分，每一公噸加罰新
    臺幣一千元；超載逾十公噸至二十公噸以下者，以總超載部
    分，每一公噸加罰新臺幣二千元；超載逾二十公噸至三十公
    噸以下者，以總超載部分，每一公噸加罰新臺幣三千元；超
    載逾三十公噸者，以總超載部分，每一公噸加罰新臺幣五千
    元。未滿一公噸以一公噸計算」，道路交通管理處罰條例第
    29條之2 第1 至3 項定有明文。
  2.本件異議人所有之上開車號X7－543 號營業貨櫃曳引車，後
    掛車號09－GU營業半拖車（下稱本件砂石車），於前揭時、
    地載運砂石，經警丈量結果為總重60.46 公噸，扣除經核定
    總聯結重量35公噸，超重25.46 公噸等情，業經證人即舉發
    員警乙○○證述綦詳，且有採證照片共13幀（本院卷第13、
    27 、28 頁、第50頁〈正、反面〉）、行車執照影本、汽車
    車籍查詢資料各1 份（本院卷第25、29頁）在卷可稽。證人
    乙○○到庭證稱：當天我們是執行全國取締砂石車專案勤務
    ，在枋寮分局警備隊前方執行路檢，本件砂石車是沿臺一線
    由坊山往枋寮方向行駛，該車駕駛人發現我們在前方路檢，
    就將車輛岔入路緣，停放在距離我們路檢地點約120 公尺前
    處即枋寮大橋北端（如本院卷第50頁上方照片所示），我們
    上前請駕駛人開往路檢地點過磅，但駕駛人拒不配合，下車
    後將車門上鎖，隨同警方至枋寮分局警備隊辦公室內，取出
    證件給我看，當我要抄錄時，他卻又將證件取回，不讓我抄
    錄，且在辦公室內大聲咆哮。我們對他告知如不配合過磅，
    得以丈量方式取締舉發後，即前往該砂石車停車處丈量採證
    ，並逕行舉發等語（本院卷第44、45頁）。異議代理人即本
    件砂石車駕駛人甲○○亦陳稱：我是將車停在證人乙○○提
    出之照片（本院卷第50頁上方照片）所示位置沒錯，我下車
    買飲料時，我有看到警員擺設路檢，我想如果開過去的話，
    會被警方囉唆，就決定睡個覺再開等語（本院卷第47頁）。
    足認本件砂石車駕駛人甲○○係於行經臺一線442 公里（屏
    東縣枋寮大橋北端）路段時，見員警於前方路檢，為避免遭
    警攔檢，始將該砂石車停於路緣。經員警發現上前要求甲○
    ○將車駛往路檢地點過磅遭拒，始以丈量方式測得載運砂石
    總重60.46 公噸，扣除核定總聯結重量35公噸後，超重25.4
    6 公噸，而逕行舉發，甚屬明確。聲明異議意旨稱員警並未
    發現本件砂石車駕駛人載運砂石行駛於道路上，而無故對於
    停放在民宅空地上之砂石車逕行舉發云云，顯與事實不符，
    自非可採。原處分機關以異議人裝載砂石超過核定之總聯結
    重量達25.46 公噸，依道路交通管理處罰條例第29條之2 第
    3 項規定應處1 萬元罰鍰，且超載逾20公噸至30公噸以下者
    ，以總超載部分，每1 公噸加罰3 千元，未滿1 公噸以1 公
    噸計算，合計裁處異議人罰鍰8 萬8 千元（計算式：10000
    ＋26 X 3000 ＝88000） ，並記汽車違規紀錄1 次（原處分
    書誤載罰鍰7 萬9 千元且漏載記汽車違規紀錄1 次，業經原
    處分機關予以更正），核無違誤，裁量亦稱妥適，應予維持
    。從而，異議人此部分聲明異議為無理由，應予駁回。
(二)經勤務人員制止時，不聽制止部分：
  1.按「汽車駕駛人，駕駛汽車有違反本條例之行為，經交通勤
    務警察或依法令執行交通稽查任務人員制止時，不聽制止或
    拒絕停車接受稽查而逃逸者，除按各該條規定處罰外，處新
    臺幣三千元以上六千元以下罰鍰」，道路交通管理處罰條例
    第60條第1 項亦規定明確。本項規定係以汽車駕駛人有違反
    本條例之行為時，經交通勤務警察或依法令執行交通稽查任
    務人員「制止」時，「不聽制止」或「拒絕停車接受稽查而
    逃逸」為其要件。是其處罰對象，本應以實際之「駕駛人」
    為限，而非汽車所有人；且該項所稱「制止」，應僅指交通
    勤務警察或依法令執行交通稽查任務人員對於汽車駕駛人之
    違規行為，命其停止該違規行為而不停止而言，如僅係拒絕
    稽查，而非拒絕停車且逃逸者，即不屬該項所定「不聽制止
    」之行為。
  2.本件砂石車駕駛人係異議代理人甲○○，而非異議人錦泓通
    運有限公司，原處分機關逕以異議人為處罰對象，已有未合
    。縱因係逕行舉發，而應由異議人自行指明實際駕駛人，始
    得免責，然本件砂石車駕駛人甲○○因發現警方在前實施路
    檢，而將車輛停放路緣逃避攔檢，且於員警要求其前往路檢
    地點過磅時，拒不配合，於隨同警方至枋寮分局警備隊辦公
    室內，又拒絕員警抄錄證件，大聲咆哮，拒絕配合，員警遂
    告知如不配合過磅，得以丈量方式取締舉發後，即前往該砂
    石車停車處丈量採證，而逕行舉發等情，固據證人乙○○證
    述如前。然員警既未當場依道路交通管理處罰條例第29條之
    2 第3 項之規定，責令改正或當場禁止通行，則砂石車駕駛
    人甲○○顯無不聽制止而拒不停止其違規行為，復未有拒絕
    停車接受稽查而逃逸之情形，即不得僅以其拒絕配合過磅及
    抄錄證件或對員警大聲咆哮，認係「違反道路交通處罰條例
    之行為，不聽勤務人員制止」之行為，自不應依該項規定予
    以處罰。原處分機關仍予裁罰，自屬未當，應由本院對此部
    分之處分撤銷，自為異議人不罰之裁定。
四、依道路交通案件處理辦法第19條、第20條，裁定如主文。
中　　華　　民　　國　　96　　年　　2 　　月　　26　　日
                  交通法庭    法　官  林柏壽
以上正本證明與原本無異。
如不服本裁定應於送達後5 日內向本院提出抗告狀。
中　　華　　民　　國　　96　　年　　2 　　月　　26　　日
                              書記官  林國龍
